【裁判字號】    94,訴緝,203
【裁判日期】    950817
【裁判案由】    懲治盜匪條例等
【裁判全文】
臺灣板橋地方法院刑事判決             94年度訴緝字第203號
公  訴  人  臺灣板橋地方法院檢察署檢察官
被      告  甲○○
選任辯護人  鄒永禎  律師
上列被告因強盜等案件，經檢察官提起公訴〔８８年度偵字第１
３３０２號〕。本院判決如下：
    主  文
甲○○連續意圖為自己不法之所有，結夥三人以上，攜帶兇器，
以強暴、脅迫至使不能抗拒，而使他人交付其物，處有期徒刑柒
年貳月。
扣案如附表壹編號一所示制式手槍壹枝、編號二所示口徑９ｍｍ
制式子彈捌顆，均沒收。
    事  實
甲、甲○○於民國〔下同〕８７年間，因妨害自由案〔臺灣苗栗
    地方法院檢察署８７年度偵字第７８０號〕，經臺灣高等法
    院臺中分院判處有期徒刑參月，如易科罰金，以參佰元折算
    壹日確定，嗣於８８年４月３０日執行完畢。
乙、甲○○與王宏祥〔已歿，經公訴人處分不起訴確定〕於８８
    年３月間，至臺北縣林口鄉中湖頭附近乙○○經營之賭場賭
    博，先後賭輸約新臺幣〔下同〕貳、參佰萬元，心有未甘，
    乃藉詞乙○○、李振德、戊○○等人涉嫌設局詐賭，而欲強
    索賭輸之賭金。甲○○、王宏祥共同基於意圖為自己不法之
    所有之概括犯意聯絡，於〔一〕８８年４月１６日凌晨１時
    許，甲○○、王宏祥未經許可，各持兇器制式手槍壹把，與
    年籍不詳綽號『阿富』之成年人結壹夥，由『阿富』駕駛王
    宏祥所有之自小客車，搭載甲○○、王宏祥至臺北縣林口鄉
    某薑母鴨店，甲○○、王宏祥各開壹槍示警，強行將乙○○
    押入所開自小客車內，往甲○○於臺北縣林口鄉西林村東湖
    １３號舊居前行，並脅迫乙○○『聯絡』李振德『碰面』，
    甲○○則以電話召喚僅具『剝奪人行動自由』犯意聯絡之丁○○〔業經本院８９年度訴字第９４６號審結〕到場會合後
    ，由『阿富』駕駛前開車輛搭載甲○○、王宏祥、丁○○及
    乙○○至臺北縣新莊市百樂門理容院，共同將李振德強押上
    車而剝奪其行動自由，復返甲○○上址舊居，於丁○○先行
    離去後，將車開至臺北縣林口鄉菁湖村山區墓園。至該墓園
    後，甲○○、王宏祥即持槍毆打乙○○成傷，甲○○持槍於
    乙○○身邊連開肆槍，致乙○○無法抗拒，乃通知友人戴長
    生於同日上午六時許，至甲○○上開住處交付面額參萬元、
    柒萬元、壹拾萬元之支票參紙〔合計貳拾萬元〕與甲○○。
    〔二〕甲○○、王宏祥及『阿富』延續前開概括犯意，與具
    上開犯意聯絡、姓名年籍不詳之成年男子肆人結為壹夥，於
    同年月１７日晚上１１時許，分乘貳部自小客車，至戊○○
    位於臺北縣泰山鄉之住處，將戊○○強押至臺北縣林口山區
    不詳地點，共同對戊○○施強暴，分持鐵棍等物，毆打戊○○，致其頭部外傷、皮下血腫、身體多處擦傷、右手臂、左
    手撕裂傷，甲○○並脅迫戊○○，若不承認乙○○等參人共
    同詐賭並提出補償方案，別想活著回去，致戊○○不能抗拒
    ，而得『戊○○允給付壹佰萬元』、『丙○○保證戊○○給
    付壹佰萬元』等財產上不法之利益；嗣於同年５月２５日晚
    上６時３０分許，甲○○為警查獲，並扣得附表壹編號一、
    二所示甲○○犯本件犯行用之槍、彈。
丙、案經臺北縣政府警察局新莊分局報請臺灣板橋地方法院檢察
    署檢察官偵查起訴。
    理  由
甲、本件訴、辯雙方主要爭點及所舉證據方法：
    壹、公訴人認被告涉上揭犯嫌，係以〔一〕詰問證人乙○○
        。〔二〕詰問證人戊○○。〔三〕被害人乙○○、李振
        德、戊○○警訊中指述。〔四〕證人戴長生、丙○○警
        詢、偵訊中證述。〔五〕同案被告丁○○供述。〔六〕
        證人戴長生、丙○○於本院８９年度訴字第９４６號案
        之供述。〔七〕扣案之德製９０手槍１把、彈匣２個、
        子彈１６顆。〔八〕內政部警政署刑事警察局８８年５
        月２６日刑鑑字第４９０１１號鑑驗通知書。〔七〕林
        口長庚醫院病歷資料影本。〔九〕被告與證人丙○○錄
        音帶譯文。〔十〕被告甲○○供述等為據，因認被告涉
        刑法第３３０條第１項之加重強盜罪嫌〔參見本院９４
        年１２月１９日準備程序筆錄第６頁、９５年１月９日
        準備程序筆錄、審判筆錄〕。
    貳、被告自白在案發之際持有扣案系爭槍、彈，暨確與王宏
        祥等人將李振德、乙○○、戊○○帶經起訴書所載之地
        點。惟爭執主張〔一〕未接受戴長生交付之票據，亦未
        經丙○○保證依約給付壹佰萬元。〔二〕本件係因乙○○、李振德、戊○○等人設局詐賭，被告只為取回遭詐
        賭之資金，並無不法所有意圖。〔三〕並無任何以乙○○、李振德、戊○○等人交付財物，始將乙○○等人釋
        放之犯意。〔四〕未傷害乙○○、戊○○。〔五〕未搶
        奪乙○○之項鍊；辯方就爭執張之事實，聲明〔一〕詰
        問證人丁○○。〔二〕詰問證人丙○○。〔三〕調閱本
        院８９年訴字第９４６號卷所附系爭支票及調查支票流
        向之筆錄。〔四〕調閱本院８９年訴字第９４６號卷向
        銀行函查支票流向結果之覆函等為據。
乙、關於上列證據方法之證據能力：
    壹、按「中華民國９２年１月１４日修正通過之刑事訴訟法
        施行前，已繫屬於各級法院之案件，其以後之訴訟程序
        ，應依修正刑事訴訟法終結之。但修正刑事訴訟法施行
        前已依法定程序進行之訴訟程序，其效力不受影響。」
        ，刑事訴訟法施行法第７條之３定有明文。本案於「８
        ９年６月９日繫屬本院，此有本院收狀戳記足參，被害
        人乙○○、李振德、戊○○警訊中指述，證人戴長生、
        丙○○警詢、偵訊中證述，同案被告丁○○供述、證人
        戴長生、丙○○於本院８９年度訴字第９４６號案之供
        述均在新修正刑事訴訟法施行前依舊訴訟法法定程序踐
        行之訴訟程序，依上開規定，其效力不受新修正刑事訴
        訟法之影響。被告於新法施行後之訴訟程序中，聲請詰
        問證人，究亦屬法律保障被告詰問權利之正當行使，法
        院非不得再依新法踐行詰問程序，就其先後依新舊法調
        查程序之結果審酌取捨。
    貳、證人丁○○因車禍癒後呈「痴呆症」、「外傷性腦傷併
        右側偏癱」，此有行政院衛生署彰化醫院診斷證明書貳
        紙、身心障礙手冊影本壹件在卷足參，因病無法到庭應
        訊；嗣據辯護人聲明捨棄，援引其於本院前審之供述為
        據〔參見本院９５年３月２日審判筆錄第２６頁〕。
丙、本院之判斷：
    壹、上列事實，業據〔壹〕被害人乙○○訴稱：「因王宏祥
        懷疑我詐賭，於８８年４月１６日凌晨１時許，夥同他
        姪子甲○○各持壹把制式手槍，共貳把槍，從北縣林口
        鄉○○路１３０號對面一家薑母鴨店，將我押至林口鄉
        菁湖村墓園，在薑母鴨店前，即開貳槍〔對空鳴槍〕，
        對了，不止押我，還有押我的朋友『阿弟』李振德，至
        墓園後，甲○○說我詐賭，又在我身邊開了肆槍，說他
        們共輸了貳、參佰萬元，要我把錢還給他們，我稱我們
        並無詐賭，後來，我叫『小胖』戴長生拿了新台幣貳拾
        萬元與王宏祥及甲○○，．．．，又拿槍敲打我頭部成
        傷，．．．」、「王宏祥及甲○○各對空鳴了壹槍後，
        把我．．．押走，．．．」、「在墓園開了肆槍，均是
        甲○○開的。」、「他們貳人〔指王宏祥、甲○○〕已
        亮槍給我看，且在我耳邊擊發，所以我很害怕，．．．
        」〔參見８８年度偵字第１３３０２號卷第１７頁正面
        、背面、第１９頁正面〕，「．．．王宏祥、甲○○及
        另外壹名男子持貳把手槍押我搭王宏祥的車，我掙扎時
        ，被王宏祥、甲○○各開壹槍示警，我害怕坐上車，．
        ．．，他們．．．押我到百樂門，將李振德也押上車，
        開往林口菁湖山區墳場，持槍打我，並對我站在地上開
        槍恐嚇，我不能抗拒，只有想辦法湊錢，打電話給戴長
        生帶貳拾萬，．．．，錢送到他們．．．。」〔參見同
        上偵卷第１０３頁背面〕，「〔在車上〕王宏祥及甲○○輪流持槍脅迫我叫我趴下不准動。」〔參見同上偵卷
        第１８４頁背面〕。「到了林口山區墓園後，甲○○、
        王宏祥拿著槍打我，要我給他們貳佰萬，我沒辦法，後
        來聯絡戴長生，帶著參張面額共計貳拾萬元的支票，交
        給甲○○，．．」〔參見本院８９年度訴字第９４６號
        卷第４６頁〕，「〔在薑母鴨店〕王宏祥打我頭部，我
        就用手去揮，就用槍托打我頭部，使我頭部縫了好幾針
        ，在我記憶裡，甲○○、王宏祥各擊發壹槍後，就把我
        強押到車上，到甲○○老家，才看到丁○○。」、「．
        ．．當時李振德跟我一樣，被硬推在車後座的地板。」
        、「甲○○〔押李振德〕」〔參見本院８９年度訴字第
        ９４６號卷第１２９頁正面、背面〕。本院審理時來院
        結證稱：「我遭他們持槍抵住，押在前後座之間，接近
        腳踏壂的地方，趴在下面。」〔參見本院９５年３月２
        日審判筆錄第８頁〕。〔貳〕被害人李振德訴稱：「．
        ．．，我當時在貳省道的一家『百樂門理容院』，我出
        來之後，『石頭』〔指乙○○〕就要我上車，．．．，
        『小豬』〔指被告甲○○〕說把車開到山上，並說今天
        如不把事情說清楚，誰都別想回去，．．」〔參見８８
        年度偵字第１３３０２號卷第２１頁正面〕。〔參〕被
        害人戊○○訴稱：「．．．，於４月１７日晚上１１
        時許，在我上址住處，當我下樓時，就被綽號『小豬』
        〔指被告甲○○〕及其他我不認識的人，共乘兩部自小
        客車，．．，，將我強制押上車，並以外套將我頭部蓋
        住，喝令我不准動及看窗外，我知道是往林口山區方向
        行駛，約３０分車程後，叫我下車，是一處山區空地，
        ．．．，自下車後，就被很多人持鐵棍等物，在我身上
        猛打，直到我躺在地上無法動彈為止，於是『小豬』〔
        指被告甲○○〕就開始要我承認詐賭之事，．．．，今
        天如不承認係『石頭』等參人共同詐賭並提出一個補〔
        償〕的方面，將別想活著回去，就這樣一邊打一邊要我
        聯絡家人、朋友拿出壹佰萬元來，或由誰來保證，．．
        ．，經我朋友『阿修』透過一位和『小豬』〔指被告甲○○〕認識的『阿凱』〔指證人丙○○〕出面保證這壹
        佰萬元之後，而將我載回林口長庚醫院附近，．．．」
        、「．．．，一切行動都是『小豬』〔指被告甲○○〕
        一個人在主導，．．．」、「．．．，甲○○就『小豬
        』沒錯」〔參見８８年度偵字第１３３０２號卷第２７
        頁正、背面〕；與〔一〕被告於警詢時自白：「發現磁
        鐵當晚約８８年４月１６日凌晨１時許，．．．，我叔
        叔〔王宏祥〕打電話給我，．．．，持貳把制式手槍，
        我們．．．到場後，我先與乙○○發生口角，我叔叔就
        從車內出來，叫乙○○出來講，而乙○○也與我叔叔發
        生口角，我叔叔即持槍朝上開了壹槍，另外壹把槍是我
        所持〔即為警方查獲該把〕，我也朝天上開了壹槍，然
        後就強押乙○○上車，乙○○在車上有打電話給李振德
        ，我們前往泰山鄉百樂門理容院叫李振德出面說明清楚
        ，再將車子開回林口山區內，，．．．」、「有的〔８
        ８年４月１７日２３時許，強押戊○○至林口山區，並
        打傷他〕，我．．．、我叔叔王宏祥，及我叔叔的朋友
        ．．．前往，開貳部車前往，持．．．打傷他，．．．
        」〔參見８８年度偵字第１３３０２號卷第８頁正面、
        背面〕，「我和王宏祥有拿槍押走乙○○，．．．」、
        「是的〔持扣案如附表壹所示槍枝押走乙○○〕」〔參
        見同上偵卷第６０頁背面、第６１頁正面〕。，「王宏
        祥持槍打他〔乙○○〕頭部。」〔參見同上偵卷第９６
        頁背面〕。〔二〕共同被告丁○○供述：「．．．，我
        收到『小豬』〔指被告甲○○〕呼叫我到林口其舊家．
        ．．」、「．．．當我接到呼叫趕到時，就發現『石頭
        』〔指被害人乙○○〕已經在王宏祥所有車號Ｇ２－３
        ９３２號自小客車內，過不久，我聲〔聽〕到『宏祥』
        〔指王宏祥〕要『石頭』〔指乙○○〕帶我們去把李〔
        振德〕找出來當面對質，．．由『石頭』帶我們至新莊
        貳省道一家理容院，將李振德帶上車，．．．」〔參見
        ８８年度偵字第１３３０２號卷第１２頁正面、第９５
        頁背面同旨〕。〔三〕證人戴長生陳述：「．．．，石
        某〔指乙○○〕打電話給我，叫我拿．．．新台幣貳拾
        萬元的支票，前往綽號『小豬』〔指被告甲○○〕．．
        處，．．．」〔參見８８年度偵字第１３３０２號卷第
        ２４頁正面〕，「那天是乙○○打電話給我，叫帶參張
        面額共貳拾萬元的支票，．．．，我將支票交給甲○○
        ，警訊中說的壹張支票，是警察記載錯誤。」〔參見本
        院８９年度訴字第９４６號卷第４６頁〕。〔四〕證人
        丙○○陳述：「甲○○說是我出面要人，所以必須付壹
        佰萬元給他〔甲○○〕。」、「〔甲○○逼討上開款項
        〕有６、７次之多，有以電話，亦有親自前來，每次來
        都與綽號『阿安』的丁○○一同前來。」〔參見８８年
        度偵字第１３３０２號卷第３０頁背面〕等情，互核相
        符，復有〔一〕共同被告丁○○與證人丙○○之電話監
        聽譯文〔參見８８年度偵字第１３３０２號卷第３６頁
        〕。〔二〕被告甲○○與證人丙○○等人之電話通話譯
        文〔參見同上偵卷第１１２頁至第１１５頁〕。〔三〕
        扣案如附表壹編號一、二所示物品。〔四〕內政部警政
        署刑事警察局８８年５月２６日刑鑑字第４９０１１號
        鑑驗通知書〔附同上偵卷第８１頁〕。〔五〕戊○○之
        病歷資料影本〔附同上偵卷第１９７頁至第２０８頁〕
        等足佐；且查：
        一、被害人戊○○訴稱『阿凱』〔指證人丙○○〕出面
            保證這壹佰萬元，證人丙○○證稱被告與丁○○對
            渠逼討該等款項等情，與〔一〕被告甲○○與證人
            丙○○等人之電話通話譯文載：「Ｃ〔丙○○〕：
            『好，那你要我給你保證怎樣，你跟我說一下。』
            」，「Ａ〔被告甲○○〕：『慶仔〔指被害人戊○○〕答應要先拿壹佰萬元出來處理，添壽要出來處
            理也是要這樣，．．．」〔參見８８年度偵字第１
            ３３０２號卷第２１２頁至第１１５頁〕。〔二〕
            共同被告丁○○與證人丙○○之電話通話譯文載：
            「．．．社會事就是這樣，不拿錢出來，就是給對
            方漏氣，如果不能這樣，阿凱，那就對你不好意思
            。」、「你〔指證人丙○○〕只有２條路可走，１
            條是錢拿出來，１條是處理給我看。」〔參見８８
            年度偵字第１３３０２號卷第３６頁〕，互核相符
            ，堪認被告等為事實欄乙─〔二〕所示犯行，致戊○○不能抗拒，得『戊○○允給付壹佰萬元』、『
            丙○○保證戊○○給付壹佰萬元』等財產上不法之
            利益；被告辯稱：『未經丙○○保證依約給付壹佰
            萬元』云云，為犯後飾卸之詞。證人丙○○於本院
            前審證稱『我沒有向甲○○保證壹佰萬元』等云云
            〔參見本院８９年度訴字第９４６號卷第２１７頁
            〕，於本院審理時來院結證意旨，或曰『之前講的
            ，我不清楚』、或曰『我不可能保證』等云云〔參
            見本院９５年４月６日審判筆錄〕，為迴護被告之
            詞。
        二、附表壹編號一、二所示槍、彈，係員警於８８年５
            月２５日，在桃園縣龜山鄉○○村○○○路３８號
            ３樓之２甲○○居處搜獲，有搜索扣押筆錄足參〔
            附８８年度偵字第１３３０２號卷第３５頁〕。附
            表壹編號一所示槍枝，係德國ＳＩＧＳＡＵＥＲ廠
            Ｐ２２６型口徑９ｍｍ制式半自動手槍，槍管內具
            六條右旋來復線，槍號為「Ｕ５５６０４３」，機
            械性能良好，具殺傷力。附表壹編號二所示子彈，
            結構完整，可供上述槍枝裝填發射〔試射陸顆〕，
            均具殺傷力。業據內政部警政署刑事警察局鑑驗明
            確，此有同局８８年５月２６日刑鑑字第４９０１
            １號鑑驗通知書足佐〔附同上偵卷第８１頁〕。附
            表壹編號三所示子彈，業經被告於事實欄所示「薑
            母鴨店」、「菁湖墓園」依序射擊『壹發』、『肆
            發』，均能擊發，自具殺傷力。據此斟之，被告於
            案發之際係持有具殺傷力如附表壹編號一所示手槍
            壹支、編號二、三所示子彈壹拾玖顆。
        三、證人乙○○於本院結證，〔一〕證稱：「現在我不
            肯定被告〔甲○○〕有沒有持槍。」、「當時我開
            槍打死王宏祥。我為了要證明我們有恩怨，我想講
            被告有持槍，被告就會出面，來證明我跟他們之間
            的恩怨。」、「不知道〔被告有無持槍〕」、「不
            知道〔被告有無開槍〕」〔參見本院９５年３月２
            日審判筆錄第５頁、第６頁、第９頁〕部份，與被
            告甲○○自承案發之際持有附表壹所示槍、彈，並
            朝天上開了壹槍等情，暨案發後員警於被告甲○○
            住處扣獲該等槍、彈等情，明顯不符。〔二〕證稱
            ：「有人叫我趴下不准動，我肯定王宏祥一定有。
            但我之前之所以說被告有，是因我想這樣講他才會
            出面說明我們之間的事。」部份〔參見同上筆錄第
            ９頁〕。與其於本院前審暨警詢、偵訊時供述前情
            〔見前引述〕相左，稽諸被害人李振德訴稱：「．
            ．．，『小豬』〔指被告甲○○〕說把車開到山上
            ，並說今天如不把事情說清楚，誰都別想回去，．
            ．」〔參見８８年度偵字第１３３０２號卷第２１
            頁正面〕等情，以乙○○於本院前審暨警詢、偵訊
            時供述前情可信，其來院結證如上，係迴護被告之
            詞。〔三〕證稱：「我也沒有叫戴長生拿二百萬元
            的現金或支票給他們〔指被告等〕。」〔參見同上
            筆錄第１１頁〕部份，與其於本院前審暨警詢、偵
            訊時供述前情相異。參酌證人戴長生供述確有交付
            該等支票情事〔見前引述〕，暨乙○○於本院前審
            開列證人戴長生交付與被告等之支票參紙之票號，
            請求調查等情〔參見本院８９年度訴字第９４６號
            卷第１２８頁背面、第１３１頁〕斟之，戴長生應
            有交付貳拾萬元支票與被告等人之事實；雖本院前
            審依序向泛亞商業銀行林口分行函詢，獲覆略以：
            「並未核發支票號碼ＡＵ0000000及ＡＵ0
            000000等貳張支票客戶」，臺北縣林口鄉農
            會函覆略以：「票號0000000號支票，由存
            款戶沈雙於８８年３月８日領取，從８８年３月至
            ８８年６月４日拒絕往來時止，無此筆交易」，固
            有上開行庫覆函貳件足參〔附本院８９年度訴字第
            ９４６號卷第１４１頁、第１４３頁、第１４４頁
            〕。但，證人戴長生於本院前審來院證稱：「我不
            知道是那家銀行之支票及支票號碼。在我印象中，
            大約壹張是參萬，壹張是柒萬，另壹張是拾萬元」
            〔參見本院８９年度訴字第９４６號卷第１８７頁
            正面〕，斯與被害人乙○○開列請本院前審調查之
            參紙支票之「票面金額」相同〔參見同上本院卷第
            １３１頁〕，顯見確有其事，雖乙○○等人或錯載
            票號，致泛亞銀行函覆如上，仍無礙於認定證人戴
            長生確交付面額合計貳拾萬元之支票與被告等人；
            證人乙○○來院結證上情，為迴護被告之詞；被告
            否認收受該等支票，為犯後圖卸之詞。
        四、證人戊○○來院結證稱：「沒有〔遭押走當天有無
            見到被告？〕」，「沒有。我確定〔押走你的人有
            無包含小豬？〕」〔參見本院９５年３月２日審判
            筆錄第１８頁、第１９頁〕部份，與其於警詢及偵
            查時指訴情節相左〔卷頁見前引述〕，復與被告自
            承「有的〔８８年４月１７日２３時許，強押戊○○至林口山區，並打傷他〕，我及．．．我叔叔王
            宏祥，及我叔叔的朋友．．．前往，開貳部車前往
            ，持．．．打傷他，．．．」〔參見８８年度偵字
            第１３３０２號卷第８頁正面、背面〕等情相異。
            以被害人戊○○於警詢、偵查時指訴被害情節與被
            告偵查時自白情節，互核相符斟之，證人戊○○來
            院結證「沒有。我確定〔押走你的人有無包含小豬
            ？〕」等情，顯非實情，不能據來院情節為有利於
            被告之認定。
        五、共同被告丁○○於事實欄乙─〔一〕所示時、地，
            並未至「薑母鴨店」、「菁湖墓園」，業據被告甲○○陳明〔參見８８年度偵字第１３３０２號卷第
            ９７頁正面、第１５４頁背面〕。與〔一〕共同被
            告丁○○供述：伊未至上址『薑母鴨店』，約於當
            日凌晨２點到林口東湖路甲○○舊家，共同開車至
            百樂門理容院『接』李振德，再回甲○○舊家時，
            伊即下車，其後被告甲○○等人究往何處，伊不知
            道〔參見８８年度偵字第１３３０２號卷第１５４
            頁背面，第１８４頁正、背面同旨〕。「甲○○在
            薑母鴨店押乙○○到仁愛路口，我才碰到甲○○，
            我有跟甲○○到百樂門，但沒有到林口山區。」〔
            參見本院８９年度訴字第９４６號卷第１２８頁正
            面〕。〔二〕被害人乙○○供述：「在薑母鴨店沒
            有看見他〔丁○○〕，．．．，我在甲○○舊家東
            湖村東湖路１３號見過丁○○。」、「他〔丁○○
            在車上〕都沒有講話。」〔參見８８年度偵字第１
            ３３０２號卷第１８３頁背面、第１８４頁正面〕
            ，「到林口山上中途下車應是丁○○，．．．，在
            林口山上時，我沒有看到丁○○。」〔參見本院８
            ９年度訴字第９４６號卷第１２９頁背面〕等情，
            互核相符。據此斟之，共同被告丁○○確僅具『剝
            奪人行動自由』犯意，本院８９年度訴字第９４６
            號刑事判決、臺灣高等法院９０年度上訴字第３９
            ８３號刑事判決同此認定。
        六、被告另於８８年８月１６日，在桃園縣蘆竹鄉○○
            村○○街○段１５１７巷９７弄１號涉強盜犯嫌，
            經公訴人以９４年度訴緝字第２２８３號提起公訴
            ，固有起訴書繕本壹件足參。惟公訴人、辯護人一
            致主張與本案無關〔參見本院９５年１月９日準備
            程序筆錄第３頁〕，細稽兩案因由迥異，復無證據
            證明被告係基於概括犯意而為，本院同意公訴人、
            辯護人意見。
    貳、辯方其餘爭執部份說明如后：
        一、被告於警詢時，即辯稱：「沒有搶他們〔指乙○○
            、李振德〕財物。」〔參見８８年度偵字第１３３
            ０２號卷第８頁背面〕。偵訊時辯稱：未搶乙○○
            手上金項鍊、賓士車及支票〔參見同上偵卷第１６
            １頁背面〕等情，與證人乙○○來院結證「黃金手
            鍊是後來我家人在扣案的車上找到。手鍊應該是掉
            在車上，但我當時不知道。」〔參見本院９５年３
            月２日審判筆錄第６頁〕，互核相符，被告執此置
            辯，應可採信。
        二、被告另爭執主張被害人乙○○、李振德、戊○○等
            人設局詐賭，被告只為取回遭詐賭之資金，並無不
            法所有意圖壹節。查證人乙○○來院結證，先則稱
            ：「事後瞭解是因李振德、戊○○兩人詐賭。」。
            繼則稱：「我知道一定是他們。因為詐賭的方式是
            放一塊磁鐵，李振德一定要知情，因為一定要有人
            換掉骰子，只有李振德可以換。」。終則稱：「沒
            有〔親眼看過裝了磁鐵的骰子〕」，「詐賭這個沒
            有。是被告有拿一個磁鐵給我看，磁鐵從哪來的我
            不知道。」、「沒有〔無親眼見到李振德、戊○○
            裝置磁鐵或換掉骰子〕」〔參見本院９５年３月２
            日審判筆錄第７頁〕；細索之，證人乙○○前後結
            證游移不定，抑且，「事後瞭解」非證人親身體驗
            之事實，「以『只有李振德可以換骰子』」而謂「
            我知道一定是他們」，復係推測之詞，尤以其後證
            稱：「詐賭這個沒有」壹語，暨證人戊○○來院證
            稱：在此之前，不知道或懷疑有詐賭之事〔參見本
            院同上筆錄第２４頁〕斟之，證人乙○○事後瞭解
            暨推測部份，應係附和被告之詞，不足採信；被告
            藉詞乙○○、李振德、戊○○等人涉嫌設局詐賭，
            而欲強索賭輸之賭金，自有不法所有之意圖。
    參、本件事證明確，被告之上揭犯行，堪予認定。
丁、被告為事實欄所示行為後，刑法業經  總統於９４年２月２
    日以總統華總一義字第０９４０００１４９０１號令修正公
    布第１～３、５、１０、１１、１５、１６、１９、２５～
    ２７、第四章章名、２８～３１、３３～３８、４０～４２
    、４６、４７、４９、５１、５５、５７～５９、６１～６
    ５、６７、６８、７４～８０、８３～９０、９１－１、９
    ３、９６、９８、９９、１５７、１８２、２２０、２２２
    、２２５、２２９－１、２３１、２３１－１、２９６－１
    、２９７、３１５－１、３１５－２、３１６、３４１、３
    ４３條條文；增訂第４０－１、７５－１條條文；刪除第５
    ６、８１、９４、９７、２６７、３２２、３２７、３３１
    、３４０、３４５、３５０條條文；並自９５年７月１日施
    行。現行刑法第２條第１項規定：「行為後法律有變更者，
    適用行為時之法律。但行為後之法律有利於行為人者，適用
    最有利於行為人之法律。」，其中〔一〕懲治盜匪條例於９
    １年１月３０日公布廢止，至同年２月１日失效，其中第５
    條第１項第１款之強盜罪，原為修正前刑法第３２８條第１
    項強盜、同法第３３０條加重強盜等罪之特別規定，在懲治
    盜匪條例廢止前，關於強盜行為依特別法優於普通法原則，
    本應優先適用懲治盜匪條例。嗣懲治盜匪條例雖經廢止，惟
    該條例廢止之同時，刑法相關條文，亦於同日修正公布，並
    於同年２月１日生效；其中第３３０條第１項之加重強盜罪
    ，已修正其刑度，就此而言，懲治盜匪條例雖名為廢止，但
    部分罪名係以刑法相關條文替代，則此部分乃屬法律之變更
    。關於加重強盜行為，自應就行為時有效之懲治盜匪條例第
    ５條第１項第１款與裁判時之修正後刑法第３３０條第１項
    為比較，而適用較輕之修正後刑法第３３０條第１項之加重
    強盜罪處斷。〔二〕行為時刑法第２８條規定：「二人以上
    共同實施犯罪之行為者，皆為正犯。」，現行刑法將「實施
    」一語，修正為「實行」，新法非有利於行為人。〔三〕行
    為時刑法第５５條後段規定：「犯一罪而其方法或結果之行
    為犯他罪名者，從一重處斷。」。現行刑法刪除第５５條關
    於牽連犯之規定；比較新、舊法律，新法非有利於行為人。
    〔四〕行為時刑法第５６條規定：「連續數行為而犯同一之
    罪名者，以一罪論。但得加重其刑至二分之一。」。現行刑
    法業將第５６條刪除；比較新、舊法律，新法非有利於行為
    人。〔五〕現行刑法第５５條修正為「一行為而觸犯數罪名
    者，從一重處斷。但不得科以較輕罪名所定最輕本刑以下之
    刑。」。上開條文但書係科刑限制，為法理之明文化，非屬
    法律變更〔最高法院９５年第８次刑事庭會議決議意旨參照
    〕。
戊、核被告所為，係犯修正後刑法第３３０條第１項之加重強盜
    罪、槍砲彈藥刀械管制條例第７條第４項之未經許可持有手
    槍罪、同條例第１２條第４項之未經可持有子彈罪；強盜於
    行劫時，剝奪被害人行動自由，即係實施強暴脅迫，應包括
    於強盜行為以內，不另成立妨害自由罪〔最高法院２４年上
    字第４４０７號判例意旨參照〕。起訴書認被告所為尚應成
    立刑法第３０２條第１項之剝奪人行動自由罪，尚有未洽；
    其以一行為持有附表壹所示之手槍及子彈，有想像競合犯之
    關係，應從一重之未經許可持有手槍罪處斷；其先後貳次加
    重強盜犯行，時間緊接，犯罪構成要件相同，顯係基於概括
    犯意反覆為之，依修正前連續犯之規定論以壹罪，並加重其
    刑；所犯加重強盜、未經許可持有手槍貳罪，有方法結果之
    牽連關係，應從一重之加重強盜罪處斷；被告〔壹〕與王宏
    祥、綽號『阿富』之成年人間，就事實欄乙─〔一〕所示犯
    行。〔貳〕與王宏祥、綽號『阿富』之成年人、姓名年籍不
    詳之成年男子肆人就事實欄乙─〔一〕所示犯行，有犯意之
    聯絡與行為之分擔，為共同正犯；共同被告丁○○僅具『剝
    奪人行動自由』之犯意，不認其共犯加重強盜罪；被告所為
    持有附表壹編號三所示子彈犯行，起訴書雖未敘及，惟與起
    訴部份，有實質上一罪之關係，為起訴效力所及，本院自得
    併予審究；次按「曾受有期徒刑之執行完畢，五年以內再犯
    有期徒刑以上之罪者，為累犯，加重其刑至二分之一，刑法
    第４７條定有明文，而繼續犯之一部行為，或牽連犯之重罪
    行為係在另一犯罪所處有期徒刑執行完畢後五年以內者，仍
    該當於累犯加重之要件。」〔最高法院８６年度台非字第２
    １７號判決意旨參照〕。被告未經許可持有附表壹編號一、
    二所示槍、彈，迄至「８８年５月２５日」經警查獲時，固
    在事實欄甲所示徒刑於「８８年４月３０日」執行完畢之後
    ，惟與之牽連之『重』罪即加重強盜罪，非在前案徒刑執行
    完畢後五年以內所犯，據上引判決揭示意旨反面斟之，不論
    以累犯；爰審酌被告犯罪之動機、目的、手段、所致之危害
    ，暨犯罪後態度等一切情狀，量處如主文所示之刑；扣案如
    附表壹編號一所示制式手槍壹枝、編號二所示口徑９ｍｍ制
    式子彈捌顆係違禁物，依法宣告沒收；至鑑驗時試射之口徑
    ９ｍｍ制式子彈陸顆、附表壹編號三所示被告業已擊發之子
    彈，均已用罄，不為沒收之諭知；共犯王宏祥已歿，其持有
    如事實欄乙─〔一〕所示制式手槍，並未扣案，復不知所蹤
    ，顯已滅失，亦不為沒收之諭知。
己、無罪部份：
    公訴意旨另以：被告於案發之際，持有附表貳所示『子彈』
    貳顆，認被告尚涉此部份未經許可持有子彈犯嫌；查扣案如
    附表貳所示子彈，送驗後，經鑑驗單位試射結果『無法擊發
    』，此有內政部警政署刑事警察局８８年５月２６日刑鑑字
    第４９０１１號鑑驗通知書足佐〔附同上偵卷第８１頁〕。
    既不能擊發，即難認具殺傷力，不能認被告涉此部份犯嫌；
    惟公訴意旨認此部份與有罪部份，有實質上一罪之關係，爰
    不另為無罪之諭知。
庚、刑法強盜罪，原以強暴、脅迫為構成要件，其因而致普通傷
    害，乃強暴、脅迫當然之結果，除另有傷害故意外，仍祇成
    立該條項之罪，無同法第２７７條第１項之適用〔最高法院
    ３０年上字第３７０１號判例意旨參照〕；被告為事實欄乙
    ─〔二〕所示強暴行為，原為強盜罪構成要件之一，其致戊○○成普通傷害，乃強暴當然之結果，復查無另具傷害故意
    ，是告訴人戊○○於本院審理時撤回傷害告訴，無礙於本院
    將全案審結，附此敘明。
據上論斷，應依刑事訴訟法第２９９條第１項前段，槍砲彈藥刀
械管制條例第７條第４項、第１２條第４項，刑法第２條第１項
、修正後刑法第３３０條第１項，修正前刑法第１１條前段、第
２８條、第５６條、第５５條、第３８條第１項第１款，判決如
主文。
本案經檢察官蔡元仕到庭執行職務。
中    華    民    國    95    年    8     月    17    日
                  刑事第一庭  審判長法  官  鄭水銓
                                    法  官  廖怡貞
                                    法  官  陳福來
以上正本證明與原本無異。
如不服本判決應於送達後10日內向本院提出上訴狀。
                                    書記官  林兆嘉
中    華    民    國    95    年    8     月    18    日
附錄本案論罪科刑法條全文：
刑法第３３０條：
犯強盜罪而有第三百二十一條第一項各款情形之一者，處七年以
上有期徒刑。
前項之未遂犯罰之。
槍砲彈藥刀械管制條例第７條：
未經許可，製造、販賣或運輸火砲、肩射武器、機關槍、衝鋒槍
、卡柄槍、自動步槍、普通步槍、馬槍、手槍或各類砲彈、炸彈
、爆裂物者，處死刑、無期徒刑或七年以上有期徒刑；處徒刑者
，併科新台幣三千萬元以下罰金。
未經許可，轉讓、出租或出借前項所列槍砲、彈藥者，處無期徒
刑或五年以上有期徒刑，併科新台幣一千萬元以下罰金。
意圖供自己或他人犯罪之用，而犯前二項之罪者，處死刑或無期
徒刑；處徒刑者，併科新台幣五千萬元以下罰金。
未經許可，持有、寄藏或意圖販賣而陳列第一項所列槍砲、彈藥
者，處五年以上有期徒刑，併科新台幣一千萬元以下罰金。
第一項至第三項之未遂犯罰之。
槍砲彈藥刀械管制條例第１２條：
未經許可，製造、販賣或運輸子彈者，處一年以上七年以下有期
徒刑，併科新台幣五百萬元以下罰金。
未經許可，轉讓、出租或出借子彈者，處六月以上五年以下有期
徒刑，併科新台幣三百萬元以下罰金。
意圖供自己或他人犯罪之用，而犯前二項之罪者，處三年以上十
年以下有期徒刑，併科新台幣七百萬元以下罰金。
未經許可，持有、寄藏或意圖販賣而陳列子彈者，處五年以下有
期徒刑，併科新台幣三百萬元以下罰金。
第一項至第三項之未遂犯罰之。
附表壹：
┌──┬───────────┬─────┬────────────┐
│編號│品                  名│數      量│備                    註│
├──┼───────────┼─────┼────────────┤
│一  │９０手槍壹支〔槍枝管制│壹支      │內政部警政署刑事警察局８│
│    │編號：00000000│          │８年５月２６日刑鑑字第４│
│    │９８號，含彈匣貳個。〕│          │９０１１號槍彈鑑書附８８│
│    │                      │          │年度偵字第１３３０２號卷│
│    │                      │          │第８１頁。              │
├──┼───────────┼─────┼────────────┤
│二  │口徑９ｍｍ制式子彈    │壹拾肆顆〔│仝上。                  │
│    │                      │鑑驗試射陸│                        │
│    │                      │顆，僅餘捌│                        │
│    │                      │顆〕。    │                        │
├──┼───────────┼─────┼────────────┤
│三  │口徑９ｍｍ制式子彈    │伍顆〔業經│                        │
│    │                      │被告於事實│                        │
│    │                      │欄所示「薑│                        │
│    │                      │母鴨店」、│                        │
│    │                      │「菁湖墓圓│                        │
│    │                      │」依序射擊│                        │
│    │                      │『壹發』、│                        │
│    │                      │『肆發』用│                        │
│    │                      │罄。      │                        │
└──┴───────────┴─────┴────────────┘
附表貳：
┌──┬───────────┬─────┬────────────┐
│編號│品                  名│數      量│備                    註│
├──┼───────────┼─────┼────────────┤
│一  │口徑９ｍｍ『不發彈』  │貳顆。    │內政部警政署刑事警察局８│
│    │                      │          │８年５月２６日刑鑑字第４│
│    │                      │          │９０１１號槍彈鑑書附８８│
│    │                      │          │年度偵字第１３３０２號卷│
│    │                      │          │第８１頁。              │
└──┴───────────┴─────┴────────────┘


司法院資訊處製作；財團法人民間司法改革基金會備份。
